【裁判字號】    90,上易,479
【裁判日期】    900425
【裁判案由】    詐欺
【裁判全文】
臺灣高等法院臺南分院刑事判決            九十年度上易字第四七九號        Ｇ
      上  訴  人
      即  被  告  甲  ○  ○
右上訴人因詐欺案件，不服臺灣嘉義地方法院八十九年度易字第八四八號中華民國九
十年二月廿二日第一審判決（起訴案號：臺灣嘉義地方法院檢察署八十九年度偵字第
一一六號），提起上訴，本院判決如左：
      主      文
上訴駁回。
      事      實
一、甲○○明知無支付能力，因積欠自稱『謝先生』不詳姓名年籍男子債務，竟與『
    謝先生』基於犯意之聯絡及概括之犯意，意圖為自己不法之所有，於民國八十七
    年八月三十日共同前往「嘉義市第一信用合作社民生分社」，以甲○○在嘉義市
    ○○路六一－三○號經營『酷斯拉ＰＵＢ』為由，申請設立00000－00號
    支票存款帳戶，甲○○並於同年九月八日請領二十五張支票簿乙本交予『謝先生
    』使用，以行詐欺目的。『謝先生』則連續自八十七年八月十二日起至同年十月
    十四日止，以經營『酷斯拉ＰＵＢ』為名，交代不知情員工向「協同慶有限公司
    」陸續購買洋酒、飲料等物品，致「協同慶有限公司」業務員陷於錯誤，先後多
    次售予新台幣（下同）十八萬三千九百八十四元物品，『謝先生』以甲○○名義
    簽發前開帳戶面額十五萬七千七百零五元，八十七年十月十五日期，票號000
    0000號支票乙紙支付價款，惟該支票屆期提示，竟遭退票。嗣經「協同慶有
    限公司」派人前住『酷斯拉ＰＵＢ』求償時，發現該ＰＵＢ業已關閉，始悉受騙
    。
二、案經「協同慶有限公司」訴請臺灣嘉義地方法院檢察署檢察官偵查起訴。
      理      由
一、訊據上訴人即被告甲○○雖供承當時已無支付票款能力，然因積欠『謝先生』債
    務，乃與『謝先生』同往嘉義市第一信用合作社民生分社申請設立帳戶，並同意
    將伊申請之支票交由『謝先生』使用，惟矢口否認有右揭詐欺犯行，辯稱：伊未
    曾出面向「協同慶有限公司」購買洋酒、飲料，且前開支票並非伊所簽發等語。
二、惟查右揭事實業據告訴人「協同慶有限公司」代理人李茂枝、潘駿青指訴甚詳，
    並有告訴人所提出前開支票及退票理由單各乙紙、出貨對帳單影本三紙附卷足憑
    。其次參以被告甲○○偵查中即供稱：「（你有向協同慶公司購買洋酒、飲料？
    ）有一謝先生用我作ＰＵＢ人頭」「（作人頭有何代價？）沒有，我欠謝先生人
    情，我剛退伍先去江義雄競選總部幫忙助選，在那裡認識謝先生˙˙˙」「（支
    票是誰開戶？）是謝先生帶我去一信分社開戶，他給我四萬元，我存入戶頭」「
    （支票誰去領回？）謝先生帶我去領，領回一本」「（你當時有付款能力？）沒
    有」「（為何如此做？）我欠謝先生錢」「（你有同意謝先生用你名義開甲存帳
    戶？）對」等語（詳八十九年度偵緝字第一一六號卷第十三頁背面、第廿四頁正
    面及背面），復經檢察官向嘉義市第一信用合作社民生分社調取被告甲○○申請
    設立甲存帳戶有關資料，有該分社八十九年五月十七日嘉一信總字第一六五號函
    所檢送「支票存款開戶申請書」、「被告領用支票收據」影本各一紙、票據使用
    狀況查詢單各一紙附卷可按，足證被告甲○○確有同意「謝先生」使用其名義向
    嘉義市第一信用合作社民生分社申請設立00000－00號支票存款帳戶，並
    將所領取支票簿乙本交予「謝先生」簽發使用，至為明灼。
三、次查被告甲○○於偵查中即供稱「（你有去ＰＵＢ工作？）沒有」等語（詳八十
    九年度偵緝字第一一六號卷第廿四頁背面）。然其先前於八十七年八月三十日，
    向嘉義市第一信用合作社民生分社申請設立支票存款帳戶時所填寫『支票存款開
    戶申請書』，經該分社徵信人員於「查核意見欄」中載稱：「查甲○○在嘉義市
    ○○路六十一之三十號經營『酷斯拉ＰＵＢ』，因生意上需要擬向本社申請支票
    使用」等字樣（詳八十九年度偵緝字第一一六號卷第五十二頁正面），足見被告
    甲○○明知當時未在『酷斯拉ＰＵＢ』工作，竟同意「謝先生」使用其名義向嘉
    義市第一信用合作社民生分社申請設立00000－00號支票存款帳戶，並向
    該分社領用支票簿乙本，供『酷斯拉ＰＵＢ』營業上支付貨款使用。何況被告甲
    ○○所領用編號0000000號至0000000號，二十五張支票其中發票
    日在八十九年十月十五日之後共有二十三張支票屆期均未兌現，有退票登記卡影
    本乙紙在卷可參。本院參酌被告甲○○當時既無支付票款能力，復積欠「謝先生
    」債務，且不知「謝先生」真實姓名年籍，竟將所申領支票簿交由「謝先生」簽
    發使用，顯然與謝先生具有詐欺犯意之聯絡及行為之分擔，應可斷言。故辯稱：
    伊未曾出面向「協同慶有限公司」購買洋酒、飲料，且前開支票並非伊所簽發乙
    節，無非飾卸刑責之詞，難以採信。其共同連續詐欺犯行，事證明確，堪以認定
    。
四、核被告甲○○所為，係犯刑法第三百三十九條第一項詐欺取財罪。其與「謝先生
    」之間，互有犯意之聯絡及行為之分擔，應論以共同正犯。又其先後多次詐欺取
    財犯行，時間緊接，所犯構成要件亦復相同，顯係基於概括犯意反覆為之，為連
    續犯，應依刑法第五十六條規定論以一罪，並加重其刑。
五、原審以被告甲○○罪證明確，因予適用刑法第二十八條、五十六條、第三百三十
    九條第一項、第四十一條，罰金罰鍰提高標準條例第一條前段、第二條規定，並
    審酌被告甲○○犯罪動機、目的、手段及犯罪後態度與所生危害等一切情狀，量
    處有期徒刑三月，並諭知如易科罰金以三百元折算一日之標準。本院經核原判決
    認事用法，並無不合，量刑亦稱允當。上訴意旨，指摘原判決不當，為無理由，
    應予駁回。
據上論斷，應依刑事訴訟法第三百六十八條，判決如主文。
本案經檢察官吳忠賢到庭執行職務。
中    華    民    國      九十      年      四      月      二十五      日
                                  臺灣高等法院臺南分院刑事第五庭
                                      審判長法官  茆    臺    雲
                                            法官  蔡    長    林
                                            法官  李    文    福
右正本證明與原本無異。
不得上訴。
                                      法院書記官  趙    玲    瓏
中    華    民    國      九十      年      四      月     二十六       日
附錄法條：
刑法第三百三十九條第一項：意圖為自己或第三人不法之所有，以詐術使人將本人或
                          第三人之物交付者，處五年以下有期徒刑、拘役或科或
                          併科一千元以下罰金。


司法院資訊處製作；財團法人民間司法改革基金會備份。
